---
title: "Trabalho Final - R"
author: "Grupo 3 - Bruno Volpini, Dimitri Assis e Lucas Magesty"
date: "05/08/2020"
output: github_document
---

```{r setup, include=FALSE}
library(readr)
library(ggplot2)
library(dplyr)
library(tidyverse)

df <- read.csv("data/SDGData.csv")

knitr::opts_chunk$set(echo = TRUE)
```

# OBJETIVOS DO DESENVOLVIMENTO SUSTENTÁVEL: ANÁLISE DOS DADOS DO BANCO MUNDIAL

## Introdução

Os **Objetivos de Desenvolvimento Sustentável** são uma Agenda da _Organização das Nações Unidas_, composta por 17 objetivos e 169 metas interconectados a serem atingidos até 2030.

Nesta agenda estão previstas ações mundiais nas áreas de erradicação da pobreza, segurança alimentar, agricultura, saúde, educação, igualdade de gênero, redução das desigualdades, energia, água e saneamento, padrões sustentáveis de produção e de consumo, mudança do clima, cidades sustentáveis, proteção e uso sustentável dos oceanos e dos ecossistemas terrestres, crescimento econômico inclusivo, infraestrutura, industrialização, entre outros. [ACESSE O PORTAL DA ONU SOBRE OS ODS](https://www.un.org/sustainabledevelopment/sustainable-development-goals/).

## Descrição da base de dados

A base de dados a ser analisada no relatório foi retirada do Data Catalog do Banco Mundial ([ACESSE NESSE LINK](https://datacatalog.worldbank.org/dataset/sustainable-development-goals)). Na planilha, importada em .csv, há a descrição de 387 indicadores de 213 países, além de regiões do globo (como o Mundo Árabe e a África Subsaariana), blocos econômicos (como a OCDE), divisões econômicas (baixa e alta renda) e todos os continentes, à exceção da Antártida, no período entre 1990 e 2019. Possui, ainda, mais de 3 milhões de células (após leitura) e 32 MB de dados.

```{r, echo=FALSE}
summary(df)
```

### Perguntas Exploratórias

Isso posto, o foco do grupo neste trabalho é analisar, dentre os mais de 387 indicadores disponíveis para os Objetivos de Desenvolvimento Sustentável, 13 indicadores **no eixo** __educação__, em um comparativo Brasil, América Latina e Mundo.

- **Educação (ODS 4)**: o Brasil, comparado com LatAm e Mundo, desenvolveu sua educação nos últimos 30 anos? Se sim, sob quais aspectos? (_nome original dos indicadores, em inglês_)

1) _Children out of school (% of primary school age)_
2) _Literacy rate, adult total (% of people ages 15 and above)_
3) _Literacy rate, youth (ages 15-24), gender parity index (GPI)_
4) _Primary completion rate, female (% of relevant age group)_
5) _Primary completion rate, male (% of relevant age group)_
6) _Primary completion rate, total (% of relevant age group)_
7) _Primary education, duration (years)_
8) _Children in employment, total (% of children ages 7-14)_
9) _Educational attainment, at least Bachelor's or equivalent, population 25+, total (%) (cumulative)_
10) _Educational attainment, at least completed lower secondary, population 25+, total (%) (cumulative)_
11) _Educational attainment, at least completed post-secondary, population 25+, total (%) (cumulative)_
12) _Educational attainment, at least Master's or equivalent, population 25+, total (%) (cumulative)_
13) _Educational attainment, Doctoral or equivalent, population 25+, total (%) (cumulative)_


```{r, echo=FALSE}
#summary(df)

#PRA ANALISAR TEM QUE FAZER O PIVOT LONGER -> TRANSFORMAR AS COLUNAS DE ANO EM LINHAS PARA AS VARIÁVEIS

df<- df %>% 
  pivot_longer(c(-Country.Name, -Country.Code, -Indicator.Name, -Indicator.Code),
               names_to = "Ano",
               values_to = "Valores")
```

## Análise Exploratória

```{r, echo=FALSE , message= FALSE , warning= FALSE}
#código para cada análise
#EXEMPLO:  

# Indicador 1: crianças fora da escola (%)

df %>%
  group_by(Indicator.Name) %>%
  filter(Indicator.Name == "Children out of school (% of primary school age)") %>%
  filter(Country.Code == "BRA" | Country.Code ==  "LCN" | Country.Code == "WLD") %>%
  filter(!is.na(Valores)) %>% 
  ggplot(aes(x = Ano, y = Valores, group= Country.Name,  col = Country.Name, fill=Country.Name))  + 
  geom_point() + 
  geom_smooth(span = 0.3) +
  labs(y = "Porcentagem", title = "Crianças fora da escola (% em idade escolar primária)") + scale_x_discrete(breaks=c("X1990", "X1995", "X2000", "X2005", "X2010", "X2015", "X2018"), labels=c("1990", "1995", "2000", "2005", "2010", "2015", "2018"))

```

```{r, echo=FALSE, message= FALSE , warning= FALSE}

# Indicador 2: Literacy rate, adult total (% of people ages 15 and above)

df %>%
  group_by(Indicator.Name) %>%
  filter(Indicator.Name == "Literacy rate, adult total (% of people ages 15 and above)") %>%
  filter(Country.Code == "BRA" | Country.Code ==  "LCN" | Country.Code == "WLD") %>%
  filter(!is.na(Valores)) %>% 
  ggplot(aes(x = Ano, y = Valores, group= Country.Name,  col = Country.Name, fill=Country.Name))  + 
  geom_point() + 
  geom_smooth(span = 0.3) +
  labs(y = "Porcentagem", title = "Porcentagem de adultos alfabetizados (acima de 15 anos)") + scale_x_discrete(breaks=c("X1990", "X1995", "X2000", "X2005", "X2010", "X2015", "X2018"), labels=c("1990", "1995", "2000", "2005", "2010", "2015", "2018"))

```

```{r, echo=FALSE, message= FALSE , warning= FALSE}

# Indicador 3: Literacy rate, youth (ages 15-24), gender parity index (GPI)

df %>%
  group_by(Indicator.Name) %>%
  filter(Indicator.Name == "Literacy rate, youth (ages 15-24), gender parity index (GPI)") %>%
  filter(Country.Code == "BRA" | Country.Code ==  "LCN" | Country.Code == "WLD") %>%
  filter(!is.na(Valores)) %>% 
  ggplot(aes(x = Ano, y = Valores, group= Country.Name,  col = Country.Name, fill=Country.Name))  + 
  geom_point() + 
  geom_smooth(span = 0.3) +
  labs(y = "Índice", title = "Jovens de 15-24 anos alfabetizados segundo o Índice de Paridade de Gênero") + scale_x_discrete(breaks=c("X1990", "X1995", "X2000", "X2005", "X2010", "X2015", "X2018"), labels=c("1990", "1995", "2000", "2005", "2010", "2015", "2018"))

```

```{r, echo=FALSE, message= FALSE , warning= FALSE}

# Indicador 4: Primary completion rate, female (% of relevant age group)

df %>%
  group_by(Indicator.Name) %>%
  filter(Indicator.Name == "Primary completion rate, female (% of relevant age group)" ) %>%
  filter(Country.Code == "BRA" | Country.Code ==  "LCN" | Country.Code == "WLD") %>%
  filter(!is.na(Valores)) %>% 
  ggplot(aes(x = Ano, y = Valores, group = Country.Name, col = Country.Name, fill=Country.Name))  + 
  geom_point() + 
  geom_smooth(span = 0.3) +
  labs(y = "Porcentagem", title = "% de mulheres que completaram o ensino básico") + scale_x_discrete(breaks=c("X1990", "X1995", "X2000", "X2005", "X2010", "X2015", "X2018"), labels=c("1990", "1995", "2000", "2005", "2010", "2015", "2018"))

```

```{r, echo=FALSE, message= FALSE , warning= FALSE}

# Indicador 5: Primary completion rate, male (% of relevant age group)

df %>%
  group_by(Indicator.Name) %>%
  filter(Indicator.Name == "Primary completion rate, male (% of relevant age group)" ) %>%
  filter(Country.Code == "BRA" | Country.Code ==  "LCN" | Country.Code == "WLD") %>%
  filter(!is.na(Valores)) %>% 
  ggplot(aes(x = Ano, y = Valores, group = Country.Name, col = Country.Name, fill=Country.Name))  + 
  geom_point() + 
  geom_smooth(span = 0.3) +
  labs(y = "Porcentagem", title = "% de homens que completaram o ensino básico") + scale_x_discrete(breaks=c("X1990", "X1995", "X2000", "X2005", "X2010", "X2015", "X2018"), labels=c("1990", "1995", "2000", "2005", "2010", "2015", "2018"))

```


```{r, echo=FALSE, message= FALSE , warning= FALSE}

# Indicador 6: Primary completion rate, total (% of relevant age group)

df %>%
  group_by(Indicator.Name) %>%
  filter(Indicator.Name == "Primary completion rate, total (% of relevant age group)" ) %>%
  filter(Country.Code == "BRA" | Country.Code ==  "LCN" | Country.Code == "WLD") %>%
  filter(!is.na(Valores)) %>% 
  ggplot(aes(x = Ano, y = Valores, group = Country.Name, col = Country.Name, fill=Country.Name))  + 
  geom_point() + 
  geom_smooth(span = 0.3) +
  labs(y = "Porcentagem", title = "% total de completantes do ensino básico") + scale_x_discrete(breaks=c("X1990", "X1995", "X2000", "X2005", "X2010", "X2015", "X2018"), labels=c("1990", "1995", "2000", "2005", "2010", "2015", "2018"))

```

```{r, echo=FALSE, message= FALSE , warning= FALSE}

# Indicador 7: Primary education, duration (years)

df %>%
  group_by(Indicator.Name) %>%
  filter(Indicator.Name == "Primary education, duration (years)" ) %>%
  filter(Country.Code == "BRA" | Country.Code ==  "LCN" | Country.Code == "WLD") %>%
  filter(!is.na(Valores)) %>% 
  ggplot(aes(x = Ano, y = Valores, group = Country.Name, col = Country.Name, fill=Country.Name))  + 
  geom_point() + 
  labs(y = "Anos", title = "Duração, em anos, da educação básica") + scale_x_discrete(breaks=c("X1990", "X1995", "X2000", "X2005", "X2010", "X2015", "X2018"), labels=c("1990", "1995", "2000", "2005", "2010", "2015", "2018"))

```

```{r, echo=FALSE, message= FALSE , warning= FALSE}

# Indicador 8: Children in employment, total (% of children ages 7-14)

df %>%
  group_by(Indicator.Name) %>%
  filter(Indicator.Name == "Children in employment, total (% of children ages 7-14)" ) %>%
  filter(Country.Code == "BRA" | Country.Code ==  "LCN" | Country.Code == "WLD") %>%
  filter(!is.na(Valores)) %>% 
  ggplot(aes(x = Ano, y = Valores, group = Country.Name, col = Country.Name, fill=Country.Name))  + 
  geom_point() + 
  geom_smooth(span = 0.3) +
  labs(y = "Porcentagem", title = "% de trabalho infantil (7 a 14 anos)") + scale_x_discrete(breaks=c("X1990", "X1995", "X2000", "X2005", "X2010", "X2015", "X2018"), labels=c("1990", "1995", "2000", "2005", "2010", "2015", "2018"))

```

```{r, echo=FALSE, message= FALSE , warning= FALSE}

# Indicador 9: Educational attainment, at least Bachelor's or equivalent, population 25+, total (%) (cumulative)

df %>%
  group_by(Indicator.Name) %>%
  filter(Indicator.Name == "Educational attainment, at least Bachelor's or equivalent, population 25+, total (%) (cumulative)" ) %>%
  filter(Country.Code == "BRA" | Country.Code ==  "LCN" | Country.Code == "WLD") %>%
  filter(!is.na(Valores)) %>% 
  ggplot(aes(x = Ano, y = Valores, group = Country.Name, col = Country.Name, fill=Country.Name))  + 
  geom_point() + 
  geom_smooth(span = 0.3) +
  labs(y = "Porcentagem", title = "População de mais de 25 anos com graduação (% acumulativa)") + scale_x_discrete(breaks=c("X1990", "X1995", "X2000", "X2005", "X2010", "X2015", "X2018"), labels=c("1990", "1995", "2000", "2005", "2010", "2015", "2018"))

```

```{r, echo=FALSE, message= FALSE , warning= FALSE}

# Indicador 10: Educational attainment, at least completed lower secondary, population 25+, total (%) (cumulative)

df %>%
  group_by(Indicator.Name) %>%
  filter(Indicator.Name == "Educational attainment, at least completed lower secondary, population 25+, total (%) (cumulative)" ) %>%
  filter(Country.Code == "BRA" | Country.Code ==  "LCN" | Country.Code == "WLD") %>%
  filter(!is.na(Valores)) %>% 
  ggplot(aes(x = Ano, y = Valores, group = Country.Name, col = Country.Name, fill=Country.Name))  + 
  geom_point() + 
  geom_smooth(span = 0.3) +
  labs(y = "Porcentagem", title = "População de 25 anos com ensino fundamental II completo (% acumulativa)") + scale_x_discrete(breaks=c("X1990", "X1995", "X2000", "X2005", "X2010", "X2015", "X2018"), labels=c("1990", "1995", "2000", "2005", "2010", "2015", "2018"))

```

```{r, echo=FALSE, message= FALSE , warning= FALSE}

# Indicador 11: Educational attainment, at least completed post-secondary, population 25+, total (%) (cumulative)

df %>%
  group_by(Indicator.Name) %>%
  filter(Indicator.Name == "Educational attainment, at least completed post-secondary, population 25+, total (%) (cumulative)" ) %>%
  filter(Country.Code == "BRA" | Country.Code ==  "LCN" | Country.Code == "WLD") %>%
  filter(!is.na(Valores)) %>% 
  ggplot(aes(x = Ano, y = Valores, group = Country.Name, col = Country.Name, fill=Country.Name))  + 
  geom_point() + 
  geom_smooth(span = 0.3) +
  labs(y = "Porcentagem", title = "População de 25 anos ou mais com ensino médio completo (% acumulativa)") + scale_x_discrete(breaks=c("X1990", "X1995", "X2000", "X2005", "X2010", "X2015", "X2018"), labels=c("1990", "1995", "2000", "2005", "2010", "2015", "2018"))

```

```{r, echo=FALSE, message= FALSE , warning= FALSE}

# Indicador 12: Educational attainment, at least Master's or equivalent, population 25+, total (%) (cumulative)

df %>%
  group_by(Indicator.Name) %>%
  filter(Indicator.Name == "Educational attainment, at least Master's or equivalent, population 25+, total (%) (cumulative)" ) %>%
  filter(Country.Code == "BRA" | Country.Code ==  "LCN" | Country.Code == "WLD") %>%
  filter(!is.na(Valores)) %>% 
  ggplot(aes(x = Ano, y = Valores, group = Country.Name, col = Country.Name, fill=Country.Name))  + 
  geom_point() + 
  geom_smooth(span = 0.3) +
  labs(y = "Porcentagem", title = "População de 25 anos ou mais com mestrado (% acumulativa)") + scale_x_discrete(breaks=c("X1990", "X1995", "X2000", "X2005", "X2010", "X2015", "X2018"), labels=c("1990", "1995", "2000", "2005", "2010", "2015", "2018"))

```

```{r, echo=FALSE, message= FALSE , warning= FALSE}

# Indicador 13: Educational attainment, Doctoral or equivalent, population 25+, total (%) (cumulative)

df %>%
  group_by(Indicator.Name) %>%
  filter(Indicator.Name == "Educational attainment, Doctoral or equivalent, population 25+, total (%) (cumulative)" ) %>%
  filter(Country.Code == "BRA" | Country.Code ==  "LCN" | Country.Code == "WLD") %>%
  filter(!is.na(Valores)) %>% 
  ggplot(aes(x = Ano, y = Valores, group = Country.Name, col = Country.Name, fill=Country.Name))  + 
  geom_point() + 
  geom_smooth(span = 0.3) +
  labs(y = "Porcentagem", title = "População de 25 anos ou mais com doutorado completo (% acumulativa)") + scale_x_discrete(breaks=c("X1990", "X1995", "X2000", "X2005", "X2010", "X2015", "X2018"), labels=c("1990", "1995", "2000", "2005", "2010", "2015", "2018"))

```



## Considerações finais

Após análise dos 13 indicadores de educação da base mundial de indicadores dos Objetivos de Desenvolvimento Sustentável do Banco Mundial, o grupo chegou aos seguintes resultados:

1) O Brasil, desde 1990, alcançou, em média, uma **melhoria** em seus indicadores. A população tem ficado mais tempo na escola, finalizado sua educação básica, fundamental e média, além de ter completado a graduação, o mestrado e o doutorado.

2) Outro ponto importante: as crianças ficam, e ficam mais tempo na escola - além do trabalho infantil ter caído vertiginosamente nos anos de coleta dos dados.

3) Em comparação com a América Latina e Mundo ( _Nota: Alguns dos dados não possuem coleta nas três regiões simultaneamente_ ), o Brasil possui *mais crianças na escola* - porém, os indicadores de adultos alfabetizados ainda são piores que os da América Latina como um todo, e de duração da educação básica é pior que o mundial. 

4) A análise do grupo foi prejudicada pelo fato de não haver coleta de todos os dados necessários - há alguns que somente o Brasil possui; outros, que somente a América Latina ou mundo. Entretanto, em que pese os desafios enfrentados, nossa conclusão é a de que **o Brasil tem se desenvolvido em sua educação - mas ainda temos um longo caminho a percorrer.**

## Referências 

[BASE DE ODS DO BANCO MUNDIAL?](https://datacatalog.worldbank.org/dataset/sustainable-development-goals/)

[O QUE É ODS?](https://www.un.org/sustainabledevelopment/sustainable-development-goals/)


