---
title: "Trabalho Final - R"
author: "Grupo 3 - Bruno Volpini, Dimitri Assis e Lucas Magesty"
date: "15/07/2020"
output: github_document
---

```{r setup, include=FALSE}
library(readr)
library(ggplot2)
library(dplyr)

df <- read.csv("data/SDGData.csv")

knitr::opts_chunk$set(echo = TRUE)
```

# OBJETIVOS DO DESENVOLVIMENTO SUSTENTÁVEL: ANÁLISE DOS DADOS DO BANCO MUNDIAL

## Introdução

Os **Objetivos de Desenvolvimento Sustentável** são uma Agenda da _Organização das Nações Unidas_, composta por 17 objetivos e 169 metas interconectados a serem atingidos até 2030.

Nesta agenda estão previstas ações mundiais nas áreas de erradicação da pobreza, segurança alimentar, agricultura, saúde, educação, igualdade de gênero, redução das desigualdades, energia, água e saneamento, padrões sustentáveis de produção e de consumo, mudança do clima, cidades sustentáveis, proteção e uso sustentável dos oceanos e dos ecossistemas terrestres, crescimento econômico inclusivo, infraestrutura, industrialização, entre outros. [ACESSE O PORTAL DA ONU SOBRE OS ODS](https://www.un.org/sustainabledevelopment/sustainable-development-goals/).

## Descrição da base de dados

A base de dados a ser analisada no relatório foi retirada do Data Catalog do Banco Mundial ([ACESSE NESSE LINK](https://datacatalog.worldbank.org/dataset/sustainable-development-goals)). Na planilha, importada em .csv, há a descrição de 387 indicadores de 213 países, além de regiões do globo (como o Mundo Árabe e a África Subsaariana), blocos econômicos (como a OCDE), divisões econômicas (baixa e alta renda) e todos os continentes, à exceção da Antártida, no período entre 1990 e 2019. Possui, ainda, mais de 3 milhões de células (após leitura) e 32 MB de dados.

```{r, echo=FALSE}
summary(df)
```

### Perguntas Exploratórias

Isso posto, o foco do grupo neste trabalho é analisar, dentre os mais de 387 indicadores disponíveis para os Objetivos de Desenvolvimento Sustentável, 22 indicadores em **três eixos**: __educação, economia e sustentabilidade__, em um comparativo Brasil, América Latina e Mundo.

- *Educação (ODS 4)*: o Brasil, comparado com LatAm e Mundo, desenvolveu sua educação nos últimos 30 anos? Se sim, sob quais aspectos?
  - A

- *Economia (ODSs 1, 2, 8, 9 e 10)*: Qual a situação econômica do Brasil, comparado com LatAm e Mundo, na perspectiva do crescimento e desigualdade? 
  - A
  
- *Sustentabilidade (ODSs 13 e 15)*: O Brasil, comparado com LatAm e Mundo, é sustentável e preserva seus recursos?
  - A

```{r}
#summary(df)
```

## Análise Exploratória

Análise dos dados

```{r, echo=FALSE}

```

Note that the `echo = FALSE` parameter was added to the code chunk to prevent printing of the R code that generated the plot.

## Considerações finais

Inserir conclusão e limitações que tivemos
